【裁判字號】    98,簡上,193
【裁判日期】    980826
【裁判案由】    給付票款
【裁判全文】
臺灣臺北地方法院民事判決             98年度簡上字第193號
上  訴  人  甲○○
                      樓
                      樓
被上訴人    乙○○
上列當事人間請求給付票款事件，上訴人對於中華民國97年12月
31日本院臺北簡易庭97年度北簡字第37460號第一審判決提起上
訴，本院於98年8月5日言詞辯論終結，判決如下：
    主  文
上訴駁回。
第二審訴訟費用由上訴人負擔。
    事實及理由
一、被上訴人起訴主張：被上訴人執有上訴人簽發以華南商業銀
    行松山分行為付款人，票號LB00000000號，發票日民國96年
    10月12日，面額新臺幣（下同）20萬元之支票乙紙（下稱系
    爭支票），詎被上訴人屆期提示竟遭以存款不足為由退票，
    屢經催討，均置之不理，爰依票據法律關係請求判命上訴人
    應給付被上訴人20萬元，及自提示日即96年10月12日起至清
    償日止，按年息5％計算之利息等語。
二、上訴人則以：系爭支票上發票人「甲○○」的印文是真的，
    但不是我蓋的，可能是遭我前妻楊寶圓盜用，自不負發票人
    責任等語置辯。
三、原審為被上訴人勝訴之判決，上訴人不服，提起本件上訴，
    其於本院聲明：(一)原判決廢棄；(二)被上訴人在第一審之訴駁
    回。被上訴人於本院則聲明：上訴駁回。
四、兩造不爭執之事項：
  （一）被上訴人執有以上訴人名義所簽發，付款人為華南商業
        銀行松山分行，票號LB00000000號，發票日96年10月12
        日，面額20萬元之系爭支票，經被上訴人屆期提示遭以
        存款不足為由退票。
  （二）系爭支票上發票人「甲○○」之印文為真正。
五、本件之爭點為：
    系爭支票是否係偽造？上訴人應否負發票人責任？
六、得心證之理由：
  （一）按當事人主張有利於己之事實者，就其事實有舉證之責
        任，民事訴訟法第277條前段定有明文。又私人之印章
        ，由自己使用為常態，被人盜用為變態，主張變態事實
        之當事人，自應就此印章被盜用之事實負舉證之責任（
        最高法院86年度臺上字第717號裁判意旨參照）。本件
        上訴人既不爭執系爭支票上發票人之印文為真正，則自
        應由上訴人就其主張係遭他人盜蓋乙節，負舉證責任。
  （二）經查，上訴人雖主張：系爭支票上發票人的印章可能遭
        我前妻楊寶圓盜蓋云云，並聲請本院傳訊訴外人楊寶圓
        及背書人王芊貴到庭作證，惟渠等均屢傳不著，參以上
        訴人於被上訴人提起本件訴訟後，並未因系爭支票遭偽
        造一事，對訴外人楊寶圓提起刑事告訴，則上訴人主張
        其印章遭訴外人楊寶圓盜用乙節是否屬實，已有可疑，
        此外，上訴人復未能提出其他證據以實其說，是其空言
        主張系爭支票係遭人盜用印章簽發云云，即難採信。又
        支票乃文義證券及無因證券，故支票上之權利義務，悉
        依票上所載文義定之，與其基礎之原因關係各自獨立，
        支票上權利之行使，不以其原因關係存在為前提，是以
        被上訴人行使系爭支票上權利時，就其基礎之原因關係
        確係有效存在，並不負舉證責任，上訴人既未能舉證證
        明系爭支票係遭他人盜蓋印章所簽發，自應依票載文義
        負發票人責任。
  （三）次按在票據上簽名者，依票上所載文義負責；發票人應
        照票據文義擔保支票之支付；執票人向支票債務人行使
        追索權時，得請求自為付款提示之日起之利息，如無約
        定利率者，依年利息百分之6計算，票據法第5條第1項
        、第126條及第133條分別定有明文。上訴人簽發之系爭
        支票，既經被上訴人提示而未獲付款，則被上訴人請求
        上訴人給付票款20萬元，及自付款提示之日即96年10月
        12日起至清償日止，按年息5％計算之遲延利息，即為
        有理由，應予准許。
七、綜上所述，被上訴人依票據之法律關係，訴請上訴人給付20
    萬元，及自96年10月12日起至清償日止，按年息5％計算之
    利息，為有理由，應予准許。原審為被上訴人勝訴之判決，
    並依職權為假執行之宣告，核無不合，上訴意旨指摘原判決
    不當，求予廢棄，為無理由，應予駁回。
八、本件事證已臻明確，兩造其餘攻擊防禦方法及訴訟資料經本
    院斟酌後，核與判決結果不生影響，爰不予一一論述，附此
    敘明。
九、據上論結，本件上訴為無理由，依民事訴訟法第436條之1第
    3 項、第449條第1項、第78條，判決如主文。
中    華    民    國    98    年    8     月    26    日
                  民事第二庭    審判長法官  朱漢寶
                                      法官  黃雅芬
                                      法官  鍾素鳳
以上正本係照原本作成。
本判決不得上訴。
中    華    民    國    98    年    8     月    26    日
                                    書記官  林玗倩


司法院資訊處製作；財團法人民間司法改革基金會備份。
